【裁判字號】    99,交聲,64
【裁判日期】    990330
【裁判案由】    違反道路交通管理處罰條例聲明異議
【裁判全文】
臺灣基隆地方法院交通事件裁定          99年度交聲字第64號
移送機關即
原處分機關  交通部公路總局台北區監理所基隆監理站
異  議  人
即受處分人  甲○○
上列受處分人因違反道路交通管理處罰條例案件，對於交通部公
路總局臺北區監理所基隆監理站99年2 月8 日所為之處分（原處
分案號：基監字第裁42-RB0000000號），聲明異議，本院裁定如
下：
    主  文
原處分撤銷。
甲○○汽車駕駛人，駕駛汽車經測試檢定酒精濃度超過規定標準
，處罰鍰新臺幣壹萬伍仟元，並於一年內不得考領普通重型機車
駕駛執照，另施以道路交通安全講習。
    理  由
一、原處分意旨略以：異議人即受處分人（下稱異議人）於民國
    99年2 月7 日2 時20分許，騎乘車牌號碼FUN －997 號重型
    機車行經基隆市○○路15號處，經基隆市警察局第一分局忠
    二路派出所值勤員警測得其吐氣所含酒精成分為每公升0.37
    毫克，而有「汽車駕駛人酒精濃度超過規定標準（0.25-0.4
    ）」之違規行為，由該值勤警員以基隆市警察局基警交字第
    RB0000000 號舉發違反道路交通管理事件通知單予以舉發，
    嗣經原處分機關於99年2 月8 日以基監裁字第裁42－RB0000
    000 號違反道路交通管理事件裁決書，依道路交通管理處罰
    條例第35條第1 項第1 款、第24條第1 項第2 款（原處分漏
    引第1 項第2 款）規定，裁處裁決異議人新臺幣（下同）15
    ,000元罰鍰，吊扣駕駛職業大貨車駕駛執照12個月，並施以
    道路安全講習。
二、異議意旨略以：異議人從事駕駛預伴混凝土大貨車工作，工
    作上必需具備職業大貨車駕照，如無職業大貨車駕照，將影
    響生計，為此聲明異議云云。
三、按汽車（包括機器腳踏車）駕駛人飲用酒類或其他類似物後
    其吐氣所含酒精濃度超過每公升0.25毫克以上或血液中酒精
    濃度超過百分之0.05以上，不得駕車；汽車駕駛人，駕駛汽
    車經測試檢定酒精濃度超過規定標準，處汽車駕駛人新臺幣
    （以下同）15,000元以上60,000元以下罰鍰，並當場移置保
    管該汽車及吊扣其駕駛執照1 年；汽車駕駛人有第35條第1
    項規定之情形者，應接受道路交通安全講習，道路交通安全
    規則第114 條第2 款、道路交通管理處罰條例第35條第1 項
    第1 款、第24條第1 項第2 款分別定有明文。
四、本件異議人甲○○於99年2 月7 日2 時20分許，駕駛車牌號
    碼FUN －997 號重型機車，行經基隆市○○路15號處，經基
    隆市政府警察局第一分局忠二路派出所值勤員警測試檢定其
    吐氣所含酒精濃度值達每公升0.37毫克，已超過法定標準，
    遂掣單舉發其酒後駕車等違規事實，業據異議人坦承不諱，
    此有基隆市政府警察局舉發違反道路交通管理事件通知單1
    份、交通部公路總局臺北區監理所99年2 月8 日基監字第裁
    42 －RB0000000號違反道路交通管理事件裁決書各1 紙及異
    議人之聲明異議狀附卷可稽，此部份事實堪以認定。
五、經查：
（一）異議人之酒後駕車係一個交通違規行為，有關其該違規行
      為處罰效果之罰鍰、吊扣駕駛執照與施以道路交通安全講
      習等，係依據同一法律規定（即道路交通管理處罰條例第
      35條第1 項第1 款、第24條第1 項第2 款）所為之處罰，
      其處罰方式雖有三種，但實際上為單一處分，無法割裂，
      與該項交通違規行為是否存在亦均無從分離，法院於審理
      時，應先確定異議人是否確有交通違規行為事實，再決定
      原處分機關所適用之法律有無錯誤。從而，異議人於聲明
      異議狀雖僅記載就吊扣駕駛執照部分聲明異議，其餘處罰
      部分並未提及，惟該罰鍰及施以道路交通安全講習部分，
      與其交通違規行為是否存在既無從分離，法院自應全部予
      以審理，合先敘明（臺灣高等法院98年法律座談會第23號
      提案研討結果同此見解）。
（二）關於吊扣職業大貨車駕駛執照12個月部分：
  1 按道路交通管理處罰條例第68條業於94年12月14日修正，並
    自95年3 月1 日施行，修正前該條文規定：「汽車駕駛人，
    因違反本條例及道路交通安全規則之規定，受吊扣或吊銷駕
    駛執照處分時，吊扣或吊銷其持有各級車類之駕駛執照」；
    修正後該條文規定：「汽車駕駛人，因違反本條例及道路交
    通安全規則之規定，受吊銷駕駛執照處分時，吊銷其持有各
    級車類之駕駛執照」。而該條文修正前，其原提案修正條文
    為：「汽、機車駕駛人，因違反本條例及道路交通安全規則
    之規定，受吊扣或吊銷駕駛執照處分時，吊扣或吊銷其違法
    或違規當時所駕駛車輛之駕駛執照」，修法理由略以：「原
    條文將違法或違規駕駛人所持有各級車類之駕駛執照一併吊
    扣或吊銷，失之過酷，影響人民工作及生活甚鉅，爰修正之
    」等語。惟最後通過之修正條文，係將道路交通管理處罰條
    例第68條原有條文中之「吊扣或」3 字刪除。據此，參照上
    開修法理由及修法經過，依修正後之條文，上開規定受「吊
    銷駕照」處分者，仍維持吊銷駕駛人持有各級車類之駕駛執
    照，至於受「吊扣駕照」處分者，則僅「吊扣」其違法或違
    規當時所駕駛車輛之駕駛執照，不再吊扣其持有與駕駛違規
    車輛無關之其他各級車類之駕駛執照。
  2 再者，汽車駕駛人取得高一級車類之駕駛資格者，得准其駕
    駛較低級車類之車輛，固為道路交通安全規則第61條第1 項
    所明定，然依同條項第3 款：「已領有大貨車駕駛執照者，
    得駕駛小型車、輕型機器腳踏車」之規定，足知領有大貨車
    職業駕駛執照者，僅得駕駛小型車或騎乘輕型機車，仍不得
    騎乘重型機車。查本件異議人雖領有職業大貨車駕駛執照，
    惟其重型機車駕駛執照，業於98年4 月28日吊銷，有機車駕
    照基本資料、汽車駕照基本資料、本院公務電話紀錄各1 紙
    附卷可參，故異議人於本案騎乘上開重型機車，顯非依憑其
    領有之職業大貨車駕駛執照，乃屬無照駕駛之範疇，而依道
    路交通管理處罰條例第67條第6 項規定：「汽車駕駛人違反
    本條例規定，應受吊扣駕駛執照處分，於汽車駕駛人係無駕
    駛執照駕車者，在所規定最長吊扣期間內，不得考領駕駛執
    照」，可見道路交通管理處罰條例就無駕駛執照者應受吊扣
    駕駛執照處分之情形，另設有處理之方式，況依前開所述修
    正後即本件行為時之道路交通管理處罰條例第68條，已將「
    吊扣」各級車類之連坐規定刪除，則異議人違規時既係騎乘
    重型機車，其依法所受之處分應僅為限制騎乘重型機車之權
    利，自不得因異議人無重型機車駕駛執照可供吊扣，即任意
    吊扣其他種類車輛即職業大貨車駕駛執照。原處分機關以異
    議人無重型機車駕駛執照可供吊扣，逕行吊扣其職業大貨車
    駕駛執照，顯已逾越修正後道路交通管理處罰條例第68條之
    規範意涵及範圍，亦無視道路交通管理處罰條例第67條第6
    項之規定內容，而與依法行政原則有違。
六、綜上所述，異議人確有於上開時、地，飲酒後騎乘重型機車
    之違規行為，原處分機關依道路交通管理處罰條例第35條第
    1 項第1 款、第24條第1 項第2 款之規定，裁處異議人罰鍰
    15000 元，並應參加道路安全講習，於法並無不合。惟原處
    分機關就裁處吊扣異議人職業大貨車駕駛執照12個月之裁罰
    部分，未考量現行道路交通管理處罰條例第68條修正規定與
    內涵，不得吊扣異議人現尚有效之其他各級駕駛執照，且道
    路交通管理處罰條例第67條第6 項就無駕駛執照者應受吊扣
    駕駛執照處分之情形，另設有處理之方式，仍裁處吊扣異議
    人「駕駛執照」，即有違誤，且因本件酒後駕車為一個交通
    違規行為，罰鍰、吊扣駕駛執照及施以道路交通安全講習部
    分無從區分，從而，因認異議人提起本件異議為有理由，自
    應由本院撤銷原處分，自為裁罰如主文第2 項所示，以期適
    法。
七、據上論斷，應依道路交通案件處理辦法第20條前段，裁定如
    主文。
中    華    民    國    99    年    3     月    30    日
                    交通法庭法  官  黃梅淑
以上正本證明與原本無異。
對於本件裁定如有不服，應於收受送達後5 日內，向本院提出抗
告書狀，敘述抗告之理由，抗告於臺灣高等法院。
中    華    民    國    99    年    3     月    30    日
                            書記官  盧鏡合

司法院資訊處製作；財團法人民間司法改革基金會備份。
